臺灣高等法院刑事裁定　　　　　　　　　　　　　　九十一年度交抗字第一六二號
　　抗　告　人
　　即受處分人　甲○○
右抗告人因違反道路交通管理處罰條例案件，不服臺灣基隆地方法院中華民國九十一
年一月二十九日裁定（九十年度交聲字第一一一號），提起抗告，本院裁定如左：
    主  文
抗告駁回。
    理  由
一、本件原異議意旨略以：異議人即受處分人甲○○於民國九十年十月七日十五時許
    ，駕駛車號ＥＴ－９３１號營業小客車，行經台北市○○○道東往西方向零點五
    公里處，雖經測速為六十二公里，因該路段限速為四十公里，超速二十二公里而
    為警舉發，經原處分機關依道路交通管理處罰條例第四十條第一項之規定，裁處
    罰鍰新台幣（下同）一千九百元，並依同條例六十三條第一項第一款規定記違規
    點數一點，但受處分人認為該處限速四十公里並不合理，舉發照片中也未見有限
    速四十公里之標誌，為此而聲明異議，請求撤銷原處分云云。
二、按汽車駕駛人，行車速度超過規定之最高時速，或低於規定之最低時速，或裝用
    測速雷達感應器者，處一千二百元以上二千四百元以下罰鍰，道路交通管理處罰
    條例第四十條第一項定有明文。又汽車駕駛人駕駛汽車違反道路交通管理處罰條
    例第四十條第一項規定者，除應依該條所規定之罰鍰處罰外，並予記違規點數一
    點，同條例第六十三條第一項第一款亦定有明文。
三、原裁定以：本件受處分人於右揭時、地駕車，經測速為六十二公里，超速二十二
    公里，為警依據採證照片逕行舉發之事實，此有採證照片一張、台北市政府警察
    局北市警交大字第ＡＨ0000000號舉發違反道路交通管理事件通知單（下
    稱舉發通知單）一紙附卷可稽。查受處分人雖認為該處並無限速四十公里之標誌
    ，且高架道路速限四十公里顯不合理云云。惟查，台北市○○○道上橋處，包括
    七十公里標誌前平面道路，速限皆為四十公里，受處分人於九十年十月七日違規
    當時，該地點之速限確為四十公里，至九十年十二月十三日經評估後始將該地點
    之速限調整為六十公里，並已修改相關速限標誌，此有台北市政府警察局南港分
    局九十年十一月十五日北市警南分交字第九０六二三六三九００號函及台北市交
    通管制工程處九十一年一月七日北市交工設字第０九０六三四一五六００號函在
    卷可參，可見本件九十年十月七日十五時五分許違規之時，該處之行車速限為時
    速四十公里無疑，受處分人經測得之時速既為六十二公里，對於該車時速六十二
    公里復不爭執，徒謂該處四十公里之速限規定不合理云云，自屬無理由。從而，
    原處分機關依法裁處裁罰，並無不當，是本件異議為無理由，因而駁回其之異議
    。
四、本院經核閱相關卷證，認原裁定並無不當。按公路主管機關或警察機關，對交通
    標誌、標線及號誌之設置或交通之指揮是否妥適，人民有依法表達意見之自由，
    憲法亦保障人民請願之權利，惟該等設置在未依法定程序變更前，仍應有遵守之
    義務，此即法治國家之真諦。倘所有汽、機車駕駛人見主管機關所設置之標線、
    標誌或號誌，全憑自己主觀之認知認為設置不當，而不去遵守，則國家如何建立
    道路上所劃設標誌、標線或號誌之公信力，交通行車之秩序又如何建立？抑有進
    者，倘所有用路人均與受處分人相同之看法，各行其是，均憑一己主觀之見認為
    標線之設置、劃設不合理即可以不必遵守，而可任意違反，則其對絕大多數遵守
    標線、標誌或號誌行車之用路人之生命、財產安全，又置於何地。從而，受處分
    人之抗告，為無理由，應予駁回。
據上論斷，應依道路交通案件處理辦法第二十六條、刑事訴訟法第四百十二條，裁定
如主文。
中      華      民      國     九十一     年     三     月      六      日
                              臺灣高等法院刑事第五庭
                                  審判長法  官  曾  德  水
                                        法  官  蘇  素  娥
                                        法  官  楊  貴  雄
右正本證明與原本無異。
不得再抗告。
                                        書記官  林  淑  貞
中      華      民      國     九十一     年     三     月      七      日
